【裁判字號】    99,易,1141
【裁判日期】    990831
【裁判案由】    詐欺
【裁判全文】
臺灣臺南地方法院刑事判決              99年度易字第1141號
公  訴  人  臺灣臺南地方法院檢察署檢察官
被      告  甲○○
上列被告因詐欺案件，經檢察官提起公訴（九十九年度偵字第一
六七一號），因被告於準備程序中就被訴事實為有罪之陳述，經
本院合議庭裁定改依簡式審判程序審理，茲判決如下：
    主  文
甲○○幫助意圖為自己不法之所有，以詐術使人將本人之物交付
，處拘役伍拾日，如易科罰金，以新臺幣壹仟元折算壹日。
    事實及理由
一、本件犯罪事實及證據，除證據部分應補充「被告甲○○於本
    院之自白」及「臺灣高等法院被告前案紀錄表一份」外，餘
    均引用檢察官起訴書之記載（如附件）。
二、按本件被告甲○○所犯係死刑、無期徒刑、最輕本刑為三年
    以上有期徒刑以外之罪，其於準備程序就前揭被訴犯罪事實
    為有罪之陳述，經本院告知簡式審判程序之旨，並聽取其與
    公訴人之意見後，認無不得或不宜改依簡式審判程序進行之
    處，爰依刑事訴訟法第二百七十三條之一第一項、第二百八
    十四條之一之規定，裁定改行簡式審判程序審理，並依法不
    受同法第一百五十九條第一項證據能力之限制，合先敘明。
三、按刑法上之幫助犯，係對於犯罪與正犯有共同之認識，而以
    幫助之意思，對於正犯資以助力，而未參與實施犯罪之行為
    者而言，有最高法院八十八年度臺上字第一二七０號判決意
    旨可資參照。復以詐欺犯罪中收受詐得款項之舉，固屬詐欺
    犯行之重要環節，然收受詐欺款項之手法多端，倘由犯罪行
    為人親自出面收受被害人款項，固可認已屬詐欺犯罪構成要
    件之行為分擔，然如被害人係以轉帳匯款至犯罪行為人指定
    之金融機構帳戶之間接方式支付款項者，客觀上實係由該銀
    行業者直接受取財物之交付，此與直接由被害人親手交付現
    款與犯罪行為人，尚屬有別。而本案依被害人乙○○之指述
    ，並不足以認定其遭詐欺過程中，曾直接與被告甲○○間有
    何接觸或聯繫，是被告提供其富邦銀行安平分行帳戶予姓名
    年籍不詳綽號「阿峰」之成年男子，而使被害人遭不詳人士
    詐騙而匯款入上開帳戶之行為，充其量僅足認定係詐欺取財
    犯罪構成要件以外之幫助行為，尚難遽認與前述詐欺犯罪行
    為人本於共同犯罪之犯意聯絡，而有參與或分擔詐欺之犯行
    。況使用他人帳戶犯罪者，本欲利用他人帳戶以隱瞞自己身
    份而逃避檢警追緝，是被告雖可預見使用其帳戶者將利用所
    交付之存摺、提款卡及密碼，供為詐欺不法犯行，然其主觀
    上有無將使用帳戶者所實施之詐欺犯行，視為己身犯行之共
    同犯意聯絡，實非無疑。而本案既查無證據足資證明被告有
    共同詐欺取財之犯意聯絡及行為分擔，自應認被告提供存摺
    、提款卡及密碼予「阿峰」使用之犯行，僅止於幫助詐欺之
    犯意，而為詐欺構成要件以外之行為。是核被告所為，係犯
    刑法第三十條第一項、第三百三十九條第一項幫助詐欺取財
    罪。又按幫助犯係從犯，係從屬於正犯而成立，刑法上既無
    「共同幫助」之情，當亦無「幫助共同」可言，是被告所幫
    助之詐欺集團成員相互間，就上開詐欺取財犯行，縱有犯意
    聯絡及行為分擔，均為共同正犯，仍無須論以被告有幫助共
    同詐欺取財之必要，附此敘明。另被告為幫助犯，依刑法第
    三十條第二項規定，依正犯之刑減輕之。爰審酌被告前有持
    有毒品及竊盜前科，有卷附臺灣高等法院被告前案紀錄表一
    份可按，素行尚可，明知現今社會詐騙集團猖獗，被害人事
    後因詐騙集團利用人頭帳戶隱匿贓款而追償不易之事時有耳
    聞，卻仍提供自己之銀行帳戶存摺、提款卡及密碼予不熟悉
    之網友使用，以致輾轉為詐欺集團取得使用，增加被害人事
    後追索，尋求救濟之困難，並使犯罪之追查趨於複雜，所為
    危害社會秩序非輕，而其至今尚未賠償被害人損害二萬九千
    九百七十九元，惟其犯後坦承犯行，態度良好，且自稱並無
    取得任何對價，對所犯亦深具悔意等一切情狀，量處如主文
    所示之刑，並諭知易科罰金之折算標準，以示懲儆。
四、依刑事訴訟法第二百七十三條之一第一項、第二百九十九條
    第一項前段、第三百十條之二、第四百五十四條第二項，刑
    法第三十條第一項前段、第二項、第三百三十九條第一項、
    第四十一條第一項前段，刑法施行法第一條之一，判決如主
    文。
五、如不服本判決，應於收受送達後十日內，以書狀向本院提出
    上訴。
本案經檢察官劉順寬到庭執行職務。
中    華    民    國    99    年    8     月    31    日
                  刑事第三庭    法  官  劉秀君
以上正本證明與原本無異。
如不服本判決應於收受本判決後10日內向本院提出上訴書狀，並
應敘述具體理由。其未敘述上訴理由者，應於上訴期間屆滿後20
日內向本院補提理由書狀（均須按他造當事人之人數附繕本）「
切勿逕送上級法院」。
                                書記官  曾盈靜
中    華    民    國    99    年    8     月    31    日
附錄法條：
中華民國刑法第339條
意圖為自己或第三人不法之所有，以詐術使人將本人或第三人之
物交付者，處 5 年以下有期徒刑、拘役或科或併科 1 千元以下
罰金。
以前項方法得財產上不法之利益或使第三人得之者，亦同。
前二項之未遂犯罰之。
附件：
臺灣臺南地方法院檢察署檢察官起訴書
                                      99年度偵字第1671號
    被      告  甲○○  男  33歲（民國○○年○月○日生）
                        住臺南市○○區○○路871巷124弄21
                          號
                        居臺南市○區○○路402巷61弄1號
                        國民身分證統一編號：Ｚ000000000號
上列被告因詐欺案件，業經偵查終結，認應提起公訴，茲將犯罪
事實及證據並所犯法條分敘如下：
        犯罪事實
一、甲○○預見提供己有金融機構帳戶之金融卡及密碼，有遭他
    人利用作為詐騙工具之可能，竟仍不違其本意，而基於幫助
    詐欺之犯意，於民國98年 9月13日下午某時，將其所申辦臺
    北富邦商業銀行股份有限公司安平分行（下稱富邦銀行）帳
    號000000000000號帳戶存摺、提款卡及密碼以不詳代價，在
    臺南市○○路 ○段「名佳美百貨」路旁交予姓名、年籍不詳
    自稱「阿峰」之成年男子使用。嗣該真實姓名年籍不詳之人
    所組成之詐欺集團成員取得上開富邦銀行帳戶之存摺等物後
    ，於98年9月14日凌晨1時許，在即時通聊天室上以「小靜」
    之名義向乙○○攀談，向其佯稱欲網路交友，需至自動櫃員
    機操作以確認身分等語，致乙○○陷於錯誤，遂依指示操作
    自動櫃員機，於同日凌晨2時40分許匯款新台幣（下同）29,
    979 元至甲○○所提供之富邦銀行帳戶內。嗣乙○○察覺有
    異，報警處理，始悉上情。
二、案經乙○○訴由臺南縣警察局善化分局報告偵辦。
        證據並所犯法條
一、證據清單與待證事實
┌──┬──────────┬──────────────┐
│編號│   證  據  名  稱   │    待   證   事   實       │
├──┼──────────┼──────────────┤
│ 1  │被告甲○○於警詢、本│1、被告甲○○自承其確實有申 │
│    │署偵查中之供述      │   辦上開富邦銀行帳戶，並於 │
│    │                    │   前揭時地將該帳戶之存摺、 │
│    │                    │   提款卡及提款密碼交予姓名 │
│    │                    │   、年籍不詳之人之事實。   │
│    │                    │2、被告雖辯稱上開帳戶之存摺 │
│    │                    │   等物係因為其網友以信用不 │
│    │                    │   佳為由向其借用等語。惟被 │
│    │                    │   告未能提供該名友人之真實 │
│    │                    │   姓名、年籍等基本資料，衡 │
│    │                    │   諸常情，金融存摺事關個人 │
│    │                    │   財產權益之保障，其專有性 │
│    │                    │   甚高，除非本人或與本人親 │
│    │                    │   密關係者，難認有何理由可 │
│    │                    │   自由流通使用該帳戶金融卡 │
│    │                    │   ，毋論被告連該名「友人」 │
│    │                    │   之姓名、聯絡方式皆無所知 │
│    │                    │   。因而被告此部分之辯詞， │
│    │                    │   不足採信。               │
├──┼──────────┼──────────────┤
│ 2  │告訴人乙○○於警詢之│告訴人乙○○遭詐騙，並將款項│
│    │供述。              │匯至前開富邦銀行帳戶之事實。│
│    │                    │                            │
├──┼──────────┼──────────────┤
│ 3  │被告甲○○所申辦上開│1、被告確實有申辦本件富邦銀 │
│    │富邦銀行帳戶開戶資料│   行帳戶之事實。           │
│    │、交易明細表、告訴人│2、告訴人將受騙之款項匯入被 │
│    │乙○○匯款憑據正本各│   告上開帳戶之事實。       │
│    │1份                 │                            │
└──┴──────────┴──────────────┘
二、核被告甲○○所為，係犯刑法第30條、第339條第1項之幫助
    詐欺罪嫌。
三、依刑事訴訟法第251條第1項提起公訴。
    此    致
臺灣臺南地方法院
中    華    民    國    99    年    7     月    4     日
                              檢察官  陳  瑞  堯
本件證明與原本無異
中    華    民    國    99    年    7     月    29    日
                              書記官  邱  鵬  璇
附錄本案所犯法條全文
中華民國刑法第339條第1項
意圖為自己或第三人不法之所有，以詐術使人將本人或第三人之
物交付者，處 5 年以下有期徒刑、拘役或科或併科 1 千元以下
罰金。
以前項方法得財產上不法之利益或使第三人得之者，亦同。
前二項之未遂犯罰之。

司法院資訊處製作；財團法人民間司法改革基金會備份。
